最高法院民事裁定　　　　　　　　　 111年度台上字第1756號
上　訴　人　陳 秀 玉
　　　　　　陳 自 得
　　　　　　祝陳秀緞
　　　　　　鄭陳秋月

　　　　　　謝陳秋霞
共　　　同
訴訟代理人　林 易 玫律師
被 上訴 人　勞動部勞工保險局

法定代理人　陳　　琄
上列當事人間請求國家賠償事件，上訴人對於中華民國111年4月
12日臺灣高等法院第二審判決（110年度上國字第22 號），提起
上訴，本院裁定如下：
    主  文
上訴及追加之訴均駁回。
第三審及追加之訴訴訟費用由上訴人負擔。
    理  由
按上訴第三審法院，非以原判決違背法令為理由，不得為之。又
提起上訴，上訴狀內應記載上訴理由，表明原判決所違背之法令
及其具體內容，暨依訴訟資料合於該違背法令之具體事實，其依
民事訴訟法第469條之1規定提起上訴者，並應具體敘述為從事法
之續造、確保裁判之一致性或其他所涉及之法律見解具有原則上
重要性之理由，同法第467條、第470條第2 項定有明文。而依同
法第468 條規定，判決不適用法規或適用不當者，為違背法令；
依同法第469 條規定，判決有該條所列各款情形之一者，為當然
違背法令。是當事人提起上訴，如以同法第469 條所列各款情形
為理由時，其上訴狀或理由書應表明該判決有合於各該條款規定
情形之具體內容，及係依何訴訟資料合於該違背法令之具體事實
。如依同法第468 條規定，以原判決有不適用法規或適用法規不
當為理由時，其上訴狀或理由書應表明該判決所違背之法令條項
，或有關解釋字號、憲法法庭裁判意旨，或成文法以外之習慣或
法理等及其具體內容，暨係依何訴訟資料合於該違背法令之具體
事實，並具體敘述為從事法之續造、確保裁判之一致性或其他所
涉及之法律見解具有原則上重要性之理由。上訴狀或理由書如未
依上述方法表明，或其所表明者與上開法條規定不合時，即難認
為已合法表明上訴理由，其上訴自非合法。本件上訴人對於原判
決提起上訴，雖以該判決違背法令為由，惟核其上訴理由狀所載
內容，係就原審認定上訴人不能證明其弟即訴外人陳自守之死亡
與被上訴人於民國94年2月4日將其退保（下稱系爭退保處分）之
間，有相當因果關係，且上訴人主張之損害於94年間即已發生，
其等於94、95年間就該處分、駁回陳自守殘廢申請之處分申請審
議遭駁回後，陳秀玉對系爭退保處分提起訴願、行政訴訟，於96
年8月遭判決敗訴確定。上訴人提起本件訴訟請求給付新臺幣（
下同）189 萬元本息，已罹於消滅時效，被上訴人自得為時效抗
辯拒絕給付，上訴人本件請求，為無理由等取捨證據、認定事實
之職權行使，指摘其為不當，並就原審所為論斷或其他與判決結
果不生影響者，泛言未論斷或論斷違法，而非表明該判決所違背
之法令及其具體內容，暨依訴訟資料合於該違背法令之具體事實
，亦未具體敘述為從事法之續造、確保裁判之一致性或其他所涉
及之法律見解具有原則上重要性之理由，難認其已合法表明上訴
理由。依首揭說明，應認其上訴為不合法。又第三審為法律審，
不得為訴之變更、追加或提起反訴。本件陳秀玉於第一審及原審
追加陳自得以次4人為原告後，其等聲明請求被上訴人給付189萬
元本息，經原判決駁回後（陳秀玉對原審裁定駁回其請求給付25
萬2,991元本息、登報道歉提起抗告部分，經本院以111年度台抗
字第662 號裁定駁回），上訴人提起第三審上訴，並聲明求為被
上訴人應給付20萬元本息及在自由時報等報頭版登載表達歉意等
內容，核屬訴之追加，自非合法，不應准許。
據上論結，本件上訴及追加之訴均為不合法。依民事訴訟法第48
1條、第444條第1項、第95條、第78條，裁定如主文。
中    華    民    國   111    年    7     月    27    日
                      最高法院民事第八庭
                          審判長法官  陳  玉  完  
                                法官  周  舒  雁  
                                法官  陳  麗  玲  
                                法官  謝  說  容  
                                法官  黃  書  苑  
本件正本證明與原本無異
                                      書  記  官 
中    華    民    國   111    年    8     月    10    日